臺灣新北地方法院刑事判決
111年度審訴字第1186號
公  訴  人  臺灣新北地方檢察署檢察官
被      告  黃獲仁


上列被告因違反廢棄物清理法案件，經檢察官提起公訴（111年
度偵字第31390號），被告於準備程序中對被訴事實為有罪之陳
述，本院合議庭裁定由受命法官獨任行簡式審判程序，並判決如
下：
    主  文
黃獲仁犯廢棄物清理法第四十六條第四款前段之非法清除廢棄物
罪，處有期徒刑壹年。
    事  實
一、黃獲仁前任職於明郁工程有限公司（下稱明郁公司），明知
    從事廢棄物清除業務者，應依廢棄物清理法第41條第1項之
    規定，向直轄市、縣（市）主管機關或中央主管機關委託之
    機關申請核發公民營廢棄物清除處理機構許可文件後，始得
    受託清除廢棄物業務，而其並未依上開規定領有廢棄物清除
    許可文件，竟仍基於未領有廢棄物清除許可文件而從事廢棄
    物清除之犯意，於民國111年1月1日凌晨2時10分許，駕駛車
    號000-0000號自用小貨車（登記車主為明郁公司），將原置
    於新北市○○區○○路0○00號明郁公司承租廠房之廢木材混合物
    、廢塑膠混合物、廢棄工程工具、廢工程材料、一般生活垃
    圾等事業廢棄物，載運至新北市○○區○○路○○○號000000號至0
    00000號間路旁邊坡棄置，以此方式非法清除廢棄物。嗣新
    北市政府環境保護局稽查人員於111年1月4日獲報後，前往
    現場稽查，從現場廢棄物中起獲明郁公司上址廠房之宅配單
    據，經調閱相關監視器錄影畫面後，始循線查悉上情。
二、案經新北市政府警察局蘆洲分局報告臺灣新北地方檢察署檢
    察官偵查起訴。
　　理  由
一、按除被告所犯為死刑、無期徒刑、最輕本刑為3年以上有期
    徒刑之罪或高等法院管轄第一審案件者外，於第一次審判期
    日前之準備程序進行中，被告先就被訴事實為有罪之陳述時
    ，審判長得告知被告簡式審判程序之旨，並聽取當事人、代
    理人、辯護人及輔佐人之意見後，裁定進行簡式審判程序，
    刑事訴訟法第273條之1第1項定有明文。經核本件被告所犯
    係死刑、無期徒刑、最輕本刑為3年以上有期徒刑以外之罪
    ，其於準備程序中就被訴之事實為有罪陳述，經法官告知簡
    式審判程序之旨，並聽取公訴人及被告之意見後，本院合議
    庭依刑事訴訟法第273條之1第1項規定，裁定由受命法官獨
    任進行簡式審判程序，合先敘明。
二、上揭犯罪事實，業據被告黃獲仁於警詢、偵查及本院審理時
    均坦承不諱，復有新北市政府環境保護局111年1月4日棄置
    現場採證照片、監視錄影畫面翻拍畫面各6張、明郁公司員
    工勞保退保申報表、廢棄點位置圖、新北市政府環境保護局
    稽查紀錄（編號:04E00000000號）、車輛詳細資料報表、房
    屋租賃契約書各1份、新北市政府環境保護局111年8月1日新
    北環稽字第1111397603號函暨檢附111年7月26日採證照片12
    張（見偵卷第7頁至第14頁、第20頁至第22頁反面）附卷可
    資佐證，足認被告前開自白均與事實相符，應可採信。本件
    事證明確，其犯行堪以認定，應依法論科。
三、論罪科刑：
  ㈠按廢棄物清理法第41條第1項前段既規定，從事廢棄物清除、
    處理業務者，應向直轄市、縣（市）主管機關或中央主管機
    關委託之機關申請核發公民營廢棄物清除、處理機構許可文
    件後，始得受託清除、處理廢棄物業務，則同法第46條第4
    款所謂未依第41條第1項規定領有廢棄物清除、處理許可文
    件，從事廢棄物貯存、清除、處理者，自不限於公民營廢棄
    物清除處理機構，凡未領有許可證或核備文件而從事廢棄物
    貯存、清除、處理者，即足當之（最高法院92年度台上字第
    1213號判決同此意旨）。再者，廢棄物清理法第46條第4款
    規定：「未依第41條第1項規定領有廢棄物清除、處理許可
    文件，從事廢棄物貯存、清除、處理，或未依廢棄物清除、
    處理許可文件內容貯存、清除、處理廢棄物」為構成要件。
    而所謂「貯存」則係指事業廢棄物於清除、處理前，放置於
    特定地點或貯存容器、設施內之行為；所謂「清除」，係指
    ：「事業廢棄物之收集、運輸行為」；所謂「處理」，係指
    下列行為：「㈠中間處理：指事業廢棄物在最終處置前，以
    物理、化學、生物、熱處理或其他處理方法，改變其物理、
    化學、生物特性或成分，達成分離、減積、去毒、固化或安
    定之行為。㈡最終處置：指衛生掩埋、封閉掩埋、安定掩埋
    或海洋棄置事業廢棄物之行為。㈢再利用：指事業機構產生
    之事業廢棄物自行販賣、轉讓或委託做為原料、材料、燃料
    、填土或其他經中央主管機關及目的事業主管機關認定之用
    途行為，並應符合本標準規定者」，事業廢棄物貯存清除處
    理方法及設施標準第2條第1款、第2款、第3款分別定有明文
    。查被告未經主管機關許可，將廢木材混合物、廢塑膠混合
    物、廢棄工程工具、廢工程材料、一般生活垃圾等廢棄物，
    載運至新北市○○區○○路○○○號000000號至000000號間道路邊
    坡棄置之行為，係屬廢棄物清理法第46條第4款所稱之「清
    除」行為。是核被告所為，係犯廢棄物清理法第46條第4款
    前段之非法清除廢棄物罪。
  ㈡爰審酌被告未取得清除許可文件，欠缺清除一般事業廢棄物
    之專業能力，卻任意載運傾倒廢棄物，漠視政府對環境保護
    之政策宣導，危害環境衛生及國民健康，所為應予非難，兼
    衡其犯罪之動機、目的、手段、犯後坦承犯行惟迄今仍未將
    傾倒之廢棄物清除完畢（見偵卷第20頁新北市政府環境保護
    局111年8月1日函、偵卷第25頁反面、本院卷第26頁被告供
    述），及被告高中肄業之智識程度、未婚，自陳從事營造工
    程、需扶養父母、經濟狀況尚可之生活情形（見被告個人戶
    籍資料、本院卷第35頁）等一切情狀，量處如主文所示之刑
    。
四、本件被告用以載運、清除廢棄物之車號000-0000號自用小貨
    車，固係其本案犯罪所用之物，然上開貨車登記車主為明郁
    工程有限公司，有車輛詳細資料報表在卷可佐（見偵卷第12
    頁），並非被告所有，卷內復無證據足認該車實際所有人明
    知被告從事本件犯行而予以提供，自無從宣告沒收，附此敘
    明。
據上論斷，應依刑事訴訟法第273條之1第1項、第299條第1項前
段，判決如主文。
本案經檢察官羅雪舫提起公訴，檢察官黃明絹到庭執行職務。
中　　華　　民　　國　　111 　年　　11　　月　　4 　　日
                  刑事第二十三庭  法 官  藍海凝
上列正本證明與原本無異。
如不服本判決，應於判決送達後20日內敘明上訴理由，向本院提
出上訴狀 (應附繕本) ，上訴於臺灣高等法院。其未敘述上訴理
由者，應於上訴期間屆滿後20日內向本院補提理由書「切勿逕送
上級法院」。
                                  書記官  彭姿靜
中　　華　　民　　國　　111 　年　　11　　月　　8 　　日
附錄本案論罪科刑法條全文：
廢棄物清理法第46條
有下列情形之一者，處1年以上5年以下有期徒刑，得併科新臺幣
1千5百萬元以下罰金：
一、任意棄置有害事業廢棄物。
二、事業負責人或相關人員未依本法規定之方式貯存、清除、處
    理或再利用廢棄物，致污染環境。
三、未經主管機關許可，提供土地回填、堆置廢棄物。
四、未依第41條第1項規定領有廢棄物清除、處理許可文件，從
    事廢棄物貯存、清除、處理，或未依廢棄物清除、處理許可
    文件內容貯存、清除、處理廢棄物。
五、執行機關之人員委託未取得許可文件之業者，清除、處理一
    般廢棄物者；或明知受託人非法清除、處理而仍委託。
六、公民營廢棄物處理機構負責人或相關人員、或執行機關之人
    員未處理廢棄物，開具虛偽證明。